【裁判字號】    98,訴,145
【裁判日期】    980902
【裁判案由】    強盜等
【裁判全文】
臺灣臺南地方法院刑事判決               98年度訴字第145號
公  訴  人  臺灣臺南地方法院檢察署檢察官
被      告  地○○
                    現另案於臺灣臺南分監執行
指定辯護人  本院公設辯護人  辛○○
上列被告因強盜等案件，經檢察官提起公訴（97年度偵字第3、
480、2654、5147、5559、10248號、毒偵字第445號），本院判
決如下：
    主  文
地○○所犯如附表所示之罪，各處如附表所示之刑，並應於刑之
執行前，入勞動場所，強制工作參年；又施用第一級毒品，累犯
，處有期徒刑拾月，應執行有期徒刑拾捌年。扣案之小武士刀壹
把、十字鎖工具壹支均沒收。並應於刑之執行前，入勞動場所，
強制工作參年。
被訴對己○○搶奪未遂部分無罪。
    事  實
一、地○○前因施用毒品案件，經臺灣嘉義地方法院以89年度少
    調字第243號裁定令送勒戒處所觀察勒戒，嗣因無繼續施用
    毒品傾向，於89年8月16日出所。復於92年間因施用第一級
    及第二級毒品案件，經臺灣臺南地方法院檢察署檢察官提起
    公訴，並由臺灣台南地方法院以93年度訴字第195號判處有
    期徒刑10月及6月，應執行1年2月確定。其又因施用第一級
    、第二級毒品案件、偽造文書案件及竊盜案件經臺灣屏東地
    方法院、臺灣高等法院高雄分院分別判刑確定，合併應執行
    有期徒刑2年7月，經入監執行，已於96年7月16日減刑出監
    。猶不知悔改，基於為自己不法所有之意圖，於附表所示之
    時間，分別以附表所示之犯罪手法，對各欄位所示之被害人
    ，為如附表所示之犯行，並於犯罪發覺前向偵查人員主動供
    出附表編號1、3之犯行，進而接受裁判。另基於施用第一級
    毒品海洛因之犯意，於96年12月30日18時許，在臺南縣永康
    市○○○路旁之空地，以注射方式，施用海洛因一次。嗣於
    97 年1月1日凌晨0時10分許為警在臺南縣永康市○○路330
    號前拘提，並經其同意採集尿液送驗，報告結果呈嗎啡陽性
    反應，始知上情。
二、案經臺南市警察局、臺南市警察局第二分局、臺南縣警察局
    、臺南縣警察局永康分局、新化分局報請臺灣臺南地方法院
    檢察署檢察官偵查起訴。
    理  由
壹、有罪部分
一、按被告以外之人於審判外之陳述，雖不符刑事訴訟法第159
    條之1至第159條之4之規定，而經當事人於審判程序同意作
    為證據，法院審酌該言詞陳述或書面陳述作成時之情況，認
    為適當者，亦得為證據。當事人、代理人或辯護人於法院調
    查時知有第159條第1項不得為證據之情形，而未於言詞辯論
    終結前聲明異議者，視為有前項之同意，同法第159條之5第
    1、2項定有明文。本件之被害人丑○○、宇○○、癸○○、
    子○○、卯○○、乙○○、戌○○、庚○○、寅○○、亥○○、天○○、戊○○、申○○、甲○○、巳○○、丁○○、
    丙○○、酉○○、壬○○及證人侯國慶、候國展、田鴻毅、
    張銘傑、吳昌麗、朱國隆等人於警詢或偵查中之陳述，雖均
    為被告以外之人於審判外之言詞陳述，惟其等之供述，檢察
    官及被告於言詞辯論終結前均未對該等筆錄聲明異議，依上
    開規定，上開被告以外之人於審判外之陳述，均具有證據能
    力。辰○○及未○○於警詢中之陳述，經辯護人主張為審判
    外之陳述，依法無證據能力。惟未○○部分，於審理中經傳
    喚未到，且其於警詢中，坦承對其並非有利之「曾取得甲○○遭強盜之手機」之事實，且其利用該手機對外聯絡時間與
    通聯調閱查詢單所載時間相符，顯有可信之特別情狀，且為
    證明被告有無對辰○○為強盜所必要，未○○於警詢中之陳
    述，依第159條之3第3款後段之規定，應有證據能力。
二、被告對於施用第一級毒品犯行及附表編號1、4、5、6、8、9
    、10、11、13、14、15、16、17、18、19、20等犯行均坦承
    不諱，施用第一級毒品部分有長榮大學出具之確認報告一紙
    在卷可佐，應可認定。附表編號1、4、5、6、8、9、10、11
    、13、14、15、16、17、18、19、20犯行，其自白核與被害
    人丑○○、子○○、卯○○、乙○○、庚○○、寅○○、亥
    ○○、天○○、戊○○、申○○、甲○○、巳○○、丁○○
    、丙○○、酉○○、壬○○等指訴內容相合，附表編號1部
    分有查證照片2幀；附表編號4有子○○失竊車現照5張、及
    贓物認領保管收據；附表編號5部分有尋獲路口監視器翻拍
    照片4張；附表編號6有尋獲路口監視器翻拍照片4張；附表
    編號8部分有臺南縣警察局車輛尋獲電腦輸入單、及車籍查
    詢—基本資料詳細畫面各一紙及其機車照片2張；附表編號9
    有臺南市警察局車輛尋獲電腦輸入單一紙及被告將竊得寅○○之重機車停放在臺南市○○街5號後，復至忠孝街7號竊取
    亥○○所有重機車之翻拍照片12幀；附表編號10有臺南市警
    察局車輛尋獲電腦輸入單一紙及同上之照片12幀；附表編號
    11有張銘傑在警詢之證述及指認、臺南縣警察局永康分局刑
    案現場勘查紀錄表、錄影畫面及現場照片28張；附表編號13
    有案發現場掉落經鑑定與被告DNA型別相符之香菸盒（臺南
    縣警察局鑑驗書97年1月2日南縣警鑑字第0972200004號）及
    現場照片9張；附表編號14有臺南市警察局車輛尋獲電腦輸
    入單一紙及路口監視器翻拍照片4張；附表編號15有證人未
    ○○在警詢中關於甲○○之手機係被告所交付之證述、手機
    照片及路口監視器翻拍照片共8張及通聯調閱查詢單3份；附
    表編號16有證人張銘傑在警詢及偵查之證述、臺南市警察局
    車輛尋獲電腦輸入單一紙及現場照片6張；附表編號17有黃
    昌麗、朱國隆、張銘傑在警詢、偵查中之證述及臺南縣警察
    局永康分局刑事案件證物代保管單及贓物認領保管單各一紙
    、扣押書2張、扣押物品目錄表5張、路口監視器翻拍照片、
    現場、扣案物照片共38張及在其住處扣得案用之小武士刀一
    把；附表編號18有臺南市警察局車輛協尋/尋獲電腦輸入單
    、行車執照、贓物認領保管單、扣押物品目錄表、扣押物品
    清單（機車鑰匙一把及十字鎖工具一把）各一紙及照片3張
    ；附表編號19有被害人酉○○在臺南縣警察局永康分局指認
    犯罪嫌疑人紀錄表一紙；附表編號20有贓物認領保管單一紙
    扣案可佐，被告自白與事證相符，此部分犯行，均可認定。
三、被告否認附表編號12之犯行係其所為，對附表編號2、3、7
    之犯行，雖不否認係其所為，惟主張該附表2、7之犯行，並
    不成立加重強盜罪，而僅成立恐嚇取財罪，附表編號3之犯
    行，亦不成立加重強盜罪，僅成立搶奪罪。經查：
（一）附表編號12之被害人辰○○到場具結接受詰問時，表示遭
      強盜當時因驚嚇過度，且歹徒戴口罩，伊無法記得歹徒容
      貌，僅記得歹徒持開山刀抵住伊下巴，叫伊把錢拿出來，
      隨即取走伊放在車上之皮包，歹徒中等身材，約160至170
      公分左右，穿黑色風衣外套，騎白色機車，其餘案發經過
      ，伊因驚嚇僅存片段記憶，均已無法確認，且當庭無法指
      認被告是否係強盜伊財物之人，詳本院98年8月25日審理
      筆錄。辰○○之陳述，固無法據以認定被告係強盜辰○○
      之人，惟辰○○置放在皮包中遭人強盜之SIM卡2張，其中
      0000000000門號於辰○○遭強盜之後3日，即96年12 月7
      日4時31分以後曾裝在甲○○（即附表編號15遭被告強盜
      之被害人）遭強盜而失之手機（序號00000000000000）上
      使用，有通聯調閱查詢單在卷可稽（永康分局97年5月12
      日南縣永警偵字0000000000號警詢卷第225頁至233頁）。
      經警依通聯資料循線查核，發現未○○使用之0000000000
      號行動電話門號亦曾在甲○○之上開手機使用（前開警詢
      卷第243頁），而該手機被告於偵查中坦承係其交付與未
      ○○使用（97年度偵字第3號卷第7頁），核與未○○於警
      詢中所陳該手機係被告於96年12月7日中午12 時許拿到其
      在臺南市○○路之租屋處賣給伊之內容相符（前揭永康分
      局警詢卷第104至110頁）。被告事後於本院審理時辯稱伊
      於搶得甲○○手機當晚即將手機賣與未○○等語，與未○○使用甲○○手機之時間，即在96年12月7日13時以後不
      符，有通聯調閱查詢單可參，被告所陳，要屬事後卸責之
      詞，難以採信。辰○○遭強盜之SIM卡，出現在被告3日後
      搶得之甲○○手機上使用，且該手機有證人未○○明確指
      稱係被告賣與伊，被告係強盜辰○○之人已甚明顯。況辰
      ○○僅留存之片段記憶中，強盜伊財物之人係騎白色機車
      ，核與辰○○被強盜翌日即96年12月5日遭被告搶奪未遂
      之戊○○（附表編號13）於警詢中所陳歹徒騎乘之機車，
      同為白色（前警詢卷第40頁），二者顏色相同，益證強盜
      辰○○財物之人係被告無誤。被告辯稱伊未強盜辰○○財
      物云云，應為事後推卸之詞，並無可採，被告此部分犯行
      ，事證明確，應可認定。
（二）附表編號2之被害人宇○○於本院審理時證稱：「他是壹
      隻手抓著我的左手，一隻手拿著刀子，我就把皮包給他，
      他拿到皮包之後就馬上到他的車子馬上離開，過程中大約
      一二分鐘」、「（當時你為何要馬上交出皮包？）因為他
      拿著西瓜刀揮舞，但是他沒有抵住我身體任何部位」、「
      （當時你可以反抗嗎？）因為有刀子，我覺得如果我反抗
      可能會受傷，而且對方是男生，我認為我沒有力量可以抵
      抗，所以我就直接交出東西」、「我的背後是一面很高的
      牆，地點是一個密閉性的騎樓只有單向出口，所以我沒有
      辦法跑」、「我看到刀子就會怕認為會受傷，所以完全沒
      有想到要反抗」。按本件案發時間為凌晨0時許，被告一
      手抓住被害人之手，一手揮舞西瓜刀，要脅被害人，一般
      人遭逢此境，因心生恐懼，為求全身而退，多會依歹徒之
      要求交付財物，客觀上足認已達至使被害人不能抗拒之程
      度。本件被害人為年僅28歲之年輕女子，暗夜無人之際，
      遭被告一手抓住，一手持刀揮舞，心生畏懼而交付皮包，
      應認已達不能抗拒之程度，此外並有現場查證照片12幀及
      侯國慶於警詢中稱宇○○之手機係被告交付之陳述可供參
      佐，被告辯稱此部分僅止於恐嚇取財罪，核無可採，被告
      此部分加重強盜犯行，事證明確，足堪認定。
（三）附表編號7之被害人戌○○於本院審理時到場證稱：「我
      被搶，我騎車回到家門口，我看到被告拿著西瓜刀搶走我
      放在車上的一包衣服，然後被告發現裡面沒有錢，就折回
      來問我錢在那裡，我就拿出我的皮夾，裡面應該有四百元
      ，被告問我為什麼只有四百元，還要我把其他的錢拿出來
      ，不然他要砍我，所以我就把我原來放在被被告搶走的那
      袋衣服裡面拿了兩千元交給被告，被告就站在那裡看我走
      進屋裡把鐵門放下來，被告才離開」、「（你當時為何要
      把錢給被告？）因為被告拿刀子，說要拿刀子砍我，我怕
      被告萬一砍我怎麼辦，所以我才把錢給他」、「（當時的
      情況你是否可以抗拒，當時心裡是否很害怕？）我心裡很
      害怕，當時路上都沒有人，我應該沒有辦法抗拒，因為他
      說如果我不給他錢，他要砍我」、「被告戴手套，用他的
      手抓住我的手，另一支手高舉刀子，刀子約在我的頭頂上
      面，並說你再不拿錢出來就要砍我」。依被害人戌○○證
      述內容，其確係因見被告一手抓住其手，一手持刀，並揚
      言殺害之情狀下，陷於不能抗拒而交付財物，再參酌案發
      時間為凌晨3時，益見被害人證述心裡很害怕，伊當時無
      法抗拒之說法，真實可採。被告辯稱此部分僅成立恐嚇取
      財云云，實無可採。此外並有路口監視畫面及現場照片6
      幀在卷可按，被告攜帶兇器強盜犯行，應可認定。
（四）附表編號3之被害人癸○○於本院審理時到場證稱：「我
      騎機車回家，準備關門時被告站在我家門口拿著西瓜刀，
      戴著安全帽，搶我的皮包」、「（被告有無用西瓜刀抵住
      你？）沒有，他只有揮動」、「（你的皮包被搶你有無什
      麼動作？）我有追出去，我想要把我的皮包拿回來」、「
      （被告是否趁你不注意搶走你的皮包？）是」、「（你陳
      述被告應該有拿著刀，這是你被搶時看到或是你去追回皮
      包時看到的？）我被搶之前我還沒有看到被告拿刀」、「
      （被告是如何搶走？）一開始就用手直接拉扯過去，我就
      開始跟他拉扯，拉扯當中我就看到刀子」、「（被告騎上
      機車之前，你會讓被告搶走皮包是因為被告揮舞刀子你害
      怕而放手或是你的力氣比被告小？）因為我的力氣比較小
      ，但是第二次與被告發生拉扯會讓被告搶走皮包，是因為
      我看到被告揮動刀子我會害怕」。依癸○○前開證述，其
      在不及防備之情形下，遭被告搶走皮包，隨即動手欲搶回
      皮包，在拉扯過程中，看到被告持刀揮舞，因而心生畏懼
      ，不再拉扯，致其皮包遭被告取走。被告在被害人不注意
      之際，搶走其皮包，所為應屬搶奪。其為防護贓物，揮舞
      所攜帶之兇器西瓜刀，當場對被害人施以脅迫，所為係犯
      刑法第329條之準強盜罪。因其攜帶兇器，依法仍論以同
      法第330條之加重準強盜罪（最高法院42年度台上字第523
      號判例參照）。故被告辯稱此部分伊僅成立搶奪云云，係
      事後卸責之詞，並不可採。事證明確，被告加重準強盜犯
      行，亦可認定。
四、被告於附表所載之行為，各係犯如附表所載之罪。被告施用
    第一毒品之行為，係犯毒品危害防制條例第10條第1項之施
    用第一級毒品罪，被告於施用前持有毒品之行為，為施用行
    為所吸收，不另論處。被告於附表編號16、17之犯行與張銘
    傑間有犯意聯絡及行為分擔，均為共同正犯。其於附表編號
    3 所載之犯行，起訴書認係犯加重強盜罪，本院審理結果，
    認係犯加重準強盜罪，詳如前述，惟準強盜罪依前揭最高法
    院42年台上字第523判例意旨，認為仍在刑法第330條「犯強
    盜罪而有第321條各款情形之一者，…」中，「強盜罪」
    之概念範圍內，而均論以加重強盜一罪，故此部分並無變更
    起法條問題，併此敘明。被告於附表編號13之犯行，已著手
    於搶奪犯行，而未生取得他人動產之結果，為未遂犯，依法
    減輕其刑。被告於附表編號1、3之犯行，係警察透過附表編
    號2宇○○遺失之手機通聯資料循線追查至被告，被告於97
    年3月26日警詢筆錄中，警方尚未發覺被告於附表編號1、3
    之犯行前，主動向有偵查權之警察供出，並因而接受後續之
    偵查審判，有該日警詢筆錄在卷可稽，被告此部分行為，合
    於自首要件，依刑法第62條前段規定減輕其刑。再被告有如
    事實欄所載犯罪科刑執行情形，有臺灣高等法院被告前案紀
    錄表一份在卷可按，其於有期徒刑執行完畢後，5年內故意
    再犯有期徒刑以上之本罪，為累犯，依法加重其刑，前開附
    表編號1、3、13之犯行，並依法先加重後減輕之。被告所犯
    前開各罪，犯意各別，罪名不同，係分別起意所為，應予分
    論併罰。審酌被告年輕力壯，不思循正途發展，任意侵犯他
    人財產權，先竊取他人機車9部，部分供作其搶奪及強盜他
    人財物所用；再搶奪他人財物未遂，進而多次於暗夜持刀強
    盜夜歸女子皮包，造成被害人身心受創，且對週遭安全產生
    疑慮，更危及社會治安；又收受他人盜贓，惡性非輕，惟念
    其事後坦承大部分犯行，尚知己非等一切情狀，就其所犯數
    罪，分別量處如附表及主文所示之刑，並定其應執行刑。扣
    案如附表編號15之小武士刀一把，係在被告租住處扣得，且
    其坦承係持以強盜丁○○所用之物（永康分局97年5月12日
    南縣永警偵字第0000000000號卷第22頁），及附表編號18之
    十字鎖工具一支，為被告所有供犯罪所用之物，應依法宣告
    沒收。其餘扣案之物，並無法認定與被告所犯本案各罪有關
    ；被告其餘持以犯案所用之物，並未扣案，為免將來執行困
    難，爰均不為沒收之諭知，併此說明。
五、保安處分係針對受處分人將來之危險性所為之處置，以達教
    化、治療之目的，為刑罰之補充制度。我國現行刑法採刑罰
    與保安處分雙軌制，係在維持行為責任之刑罰原則下，為協
    助行為人再社會化之功能，以及改善行為人潛在之危險性格
    ，期能達成根治犯罪原因、預防犯罪之特別目的。是保安處
    分中之強制工作，旨在對嚴重職業性犯罪及欠缺正確工作觀
    念或無正常工作因而犯罪者，強制其從事勞動，學習一技之
    長及正確之謀生觀念，使其日後重返社會，能適應社會生活
    。按「有犯罪習慣或因遊蕩或懶惰成習而犯罪者，於刑之執
    行前，令入勞動場所強制工作。」，刑法第90條第1項定有
    明文。本案被告地○○素行不良，有犯罪事實欄一所示之施
    用毒品、偽造文書、竊盜等多項前科紀錄，猶不知悔悟，甫
    於96年7月16日減刑出監，竟自同年10月至12月二個月期間
    即犯下竊盜罪9次、加重強盜罪9次，並有搶奪及收受贓物等
    犯行，已嚴重危害社會治安，且被告仍施用毒品，顯見被告
    仍有施用毒品之惡習，且對於他人財產權及人身尊嚴沒有基
    本之尊重，認為可以任意侵犯他人財物供己使用，更有不勞
    而獲之惡習，且欠缺正確工作觀念，而有犯罪之習慣，若僅
    賴徒刑之執行恐仍難收警惕及教化之效，為矯正其惡行，養
    成其勤勞之習慣，有令入勞動場所強制工作之必要，就被告
    於本案所為之加重強盜犯行，依刑法第90條第1項規定，宣
    告強制工作之保安處分，使其建立正確人我分際，及對他人
    財產及人身尊嚴之尊重，並能有正確工作觀念，俾習得將來
    適應社會生活所需之技能。
貳、無罪部分
一、公訴意旨另以：被告於96年12月29日凌晨3時33分許，在臺
    南縣永康市○○街12巷27號停車場，趁被害人己○○方停妥
    自小客車，深夜獨行肩背皮包，認有機可趁，即徒手搶奪被
    害人掛在肩上之皮包，嗣經被害人呼救，被告隨即逃逸而未
    遂，因認其涉犯搶奪未遂罪嫌。
二、按犯罪事實應依證據認定之，無證據不得認定犯罪事實；不
    能證明被告犯罪者，應諭知無罪之判決，刑事訴訟法第一百
    五十四條第二項、第三百零一條第一項分別定有明文。又事
    實之認定，應憑證據，如未能發現相當證據，或證據不足以
    證明，自不能以推測或擬制之方法，以為裁判基礎（最高法
    院四十年台上字第八六號判例意旨參照）。且按刑事訴訟法
    第一百六十一條第一項規定：檢察官就被告犯罪事實，應負
    舉證責任，並指出證明之方法。因此，檢察官對於起訴之犯
    罪事實，應負提出證據及說服之實質舉證責任。倘其所提出
    之直接證據或間接證據，或其所指出之證明方法，並未達到
    通常一般之人均不致有所懷疑，而得確信其為真實之程度，
    而有合理之懷疑存在而無從使事實審法院得有罪之確信時，
    基於無罪推定之原則，即應為被告無罪判決之諭知（最高法
    院七十六年台上字第四九八六號、九十二年台上字第一二八
    號判例意旨參照）。又告訴人之告訴，係以使被告受刑事訴
    追為目的，是其指訴是否與事實相符，仍應調查其他證據以
    資審認。（最高法院五十二年台上字第一三００號）
三、公訴意旨認被告涉犯此部犯行係以證人己○○在警詢之證述
    及被告在偵查中坦承曾涉犯一件搶奪自小客車下車之女子，
    然未傷及被害人之供述為依據。經查，己○○於警詢中固指
    認被告明確（永康分局97年5月12日南縣永警偵字
    0000000000號警詢卷第66頁），並於偵查中表示案發時二人
    四目相對，所以印象深刻（97年度偵字第3號卷二第150頁）
    ，惟於本院98年7月15日審理時證稱：「（你當時是否可以
    清楚看到歹徒的容貌？）我當時有跟歹徒對看的時候我用眼
    神判斷就是他，我有認歹徒的外型，我去警局時覺得被告身
    高、髮型很像」、「（被告身高不到170公分，你覺得是否
    在庭被告行搶？）我在警局時覺得是，但是我現在看被告又
    覺得不是在庭被告，我現在站在被告面前，行搶我的人比我
    高，被告好像沒有那麼高」、「（實際上被告沒有170公分
    ，你是否可以確認在庭被告是否當天行搶的人？）我現在沒
    有辦法確認」、「（你之前是否於偵查中也有指認？）我知
    道，我在偵查中指認我是覺得有點像，但是沒有辦法確定是
    被告，我現在沒有辦法指認是否是被告，因為時間太久，當
    時停車場很暗」、「（在偵查中你陳述你確定被告就是行搶
    的人，你是否也不確定？）我當時心裡有在想是不是被告，
    但是我還是回答是，我當時覺得看起來很像」、「（你在停
    車場內跟歹徒四目相對大約多久時間？）一、兩秒」、「（
    當時對方有無戴安全帽？）沒有，只有戴口罩，我只能看到
    眼睛」、「（為何你於警局可以明確指認警察讓你指認的人
    是搶你的人，你的根據為何？）我當時是看他的身高、衣服
    」、「（警察請你指認時，除了在庭被告外，還有無其他人
    讓你並列指認？）沒有，只有被告一個人」。己○○於本院
    審理時，表示無法確認被告即係對其行搶之人，且表示偵查
    中之指認僅覺得很像，並非出於確認，而其警詢中之指認程
    序僅有被告一人供己○○指認，亦與警察機關實施指認犯嫌
    疑人程序要領第1點所示「應為非一對一指之成列指認 (選
    擇式指認）」有違，該指認違反法定程序，自難引為被告不
    利認定之依據。檢察官據以認定被告涉犯己○○部分之搶奪
    未遂犯行，主要係根據己○○之指認，而己○○之指認既有
    反覆，自難遽認被告即係搶奪己○○之人。至於被告於偵查
    中固坦承曾涉犯一件搶奪自小客車下車之女子，然其所述犯
    罪地點係在臺南市，且在拉扯中時，對方有受傷（97年度偵
    字第2654號卷第12頁），與本件犯罪地點係在臺南縣永康市
    不同，且己○○於本件並未受傷，被告自陳曾犯另件搶案，
    與己○○實不相同，亦難引被告前開供述，及己○○反覆之
    指認，即認被告為搶奪己○○之人。此部分無法證明被告犯
    罪，依法為被告無罪之諭知。
據上論斷，應依刑事訴訟法第299第1項前段、第301條第1項、毒品
危害防制條例第10條第1項、刑法第11條、第28條、第25條第2項
、第320條第1項、第321條第1項第3款、第330條、第325條第3項
、第1項、第349條第1項、第47條第1項、第62條前段、第51條第
5款、第38條第1項第2款、第90條第1、2項、刑法施行法第1條之
1判決如主文。
本案經檢察官午○○到場執行職務
中    華    民    國    98    年     9    月    2     日
            刑事第三庭    審判長法  官  鄭文祺
                                法  官  陳欽賢
                                法  官  陳振謙
以上正本證明與原本無異。
如不服本判決應於收受本判決後10日內向本院提出上訴書狀，並
應敘述具體理由。其未敘述上訴理由者，應於上訴期間屆滿後20
日內向本院補提理由書狀（均須按他造當事人之人數附繕本）「
切勿逕送上級法院」。
                                書記官  黃雅雲
中    華    民    國    98    年     9    月    2     日
附表
┌─┬────┬───┬─┬────────────┬─────┐
│編│時間    │地點  │被│犯罪手法                │所犯罪名及│
│號│        │      │害│                        │刑度      │
│  │        │      │人├────────────┤          │
│  │        │      │  │遭強盜之物品            │          │
├─┼────┼───┼─┼────────────┼─────┤
│1 │96/10/10│台南市│紀│被告自被害人後方抱住被害│意圖為自己│
│  │凌晨1時 │新建路│惠│人並持刀傷及被害人之左手│不法之所有│
│  │55分    │23巷26│君│，致被害人不能抗拒，而強│，攜帶兇器│
│  │        │號    │  │取被害人肩上之皮包一個，│，以強暴至│
│  │        │      │  │得手後，又揮舞西瓜刀喝令│使不能抗拒│
│  │        │      │  │被害人不得追索遭搶之皮包│，而取他人│
│  │        │      │  ├────────────┤之物，累犯│
│  │        │      │  │現金3千元及健保卡2張    │處有期徒刑│
│  │        │      │  │                        │肆年    。│
├─┼────┼───┼─┼────────────┼─────┤
│2 │96/10/24│台南市│藍│被告一手揮舞西瓜刀，一手│意圖為自己│
│  │凌晨0時 │前鋒路│聖│捉住被害人之左手，致被害│不法之所有│
│  │15分    │119 巷│婷│人心生畏懼而不能抗拒，任│，攜帶兇器│
│  │        │5號   │  │被告強取其皮包一個。    │，以脅迫至│
│  │        │      │  ├────────────┤使不能抗拒│
│  │        │      │  │現金1600元，數位相機一台│，而取他人│
│  │        │      │  │、手機2支、信用卡2張，金│之物，累犯│
│  │        │      │  │融卡、身分證、健保卡、駕│處有期徒刑│
│  │        │      │  │照各一張。              │柒年肆月。│
├─┼────┼───┼─┼────────────┼─────┤
│3 │96/11/26│台南市│林│被告持西瓜刀一把趁被害人│意圖為自己│
│  │17時35分│裕豐街│婷│不及防備之際，搶奪被害人│不法之所有│
│  │        │147 巷│婷│之皮包一個，被害人發現皮│，攜帶兇器│
│  │        │46號  │  │包被搶，隨即拉住並與被告│，而搶奪他│
│  │        │      │  │發生拉扯，被告為防護贓物│人之動產，│
│  │        │      │  │，即以西瓜刀在被害人面前│因防護贓物│
│  │        │      │  │揮舞，施以脅迫，致被害人│，當場施以│
│  │        │      │  │心生畏懼難以抗拒之情形下│脅迫，累犯│
│  │        │      │  │，不再拉扯，被告取得皮包│處有期徒刑│
│  │        │      │  │一個後離去。            │肆年。    │
│  │        │      │  ├────────────┤          │
│  │        │      │  │現金200元、行動電話一只 │          │
│  │        │      │  │、提款卡、健保卡及身分證│          │
│  │        │      │  │各一張及機車鑰匙一把。  │          │
├─┼────┼───┼─┼────────────┼─────┤
│4 │96/11/26│台南市│武│被告徒手竊取被害人之女歐│竊盜，累犯│
│  │19時50分│育樂街│家│美吟所有【H86—029】號重│，處有期徒│
│  │前某時  │169 號│祺│機車一台，得手後供己代步│刑陸月。  │
│  │        │前    │（│使用。（嗣於97年1月2日在│          │
│  │        │      │歐│臺南市○○路193號尋獲） │          │
│  │        │      │美│                        │          │
│  │        │      │吟│                        │          │
│  │        │      │）│                        │          │
├─┼────┼───┼─┼────────────┼─────┤
│5 │96/11/29│臺南縣│陳│被告以自備之鑰匙一把竊取│竊盜，累犯│
│  │6時50分 │仁德鄉│潔│被害人所有之【YCH—861】│，處有期徒│
│  │許前某時│保安村│芸│號重機車（嗣於同年12月2 │刑陸月。  │
│  │        │二仁路│  │日始為警在高雄縣岡山鎮岡│          │
│  │        │一段  │  │山北路與大寶街口尋獲，上│          │
│  │        │100 號│  │開地點即下開被害人乙○○│          │
│  │        │前    │  │機車失竊地）            │          │
├─┼────┼───┼─┼────────────┼─────┤
│6 │96/11/29│高雄縣│艾│被告以自備之鑰匙一把竊取│竊盜，累犯│
│  │10時許發│岡山鎮│弟│被害人所有之【AVE—356】│，處有期徒│
│  │現失竊  │剛山路│睿│號機車，得手後供己代步使│刑陸月。  │
│  │        │與大寶│  │用（嗣於96年12月3日在臺 │          │
│  │        │街口  │  │南市○○路73號前尋獲）  │          │
├─┼────┼───┼─┼────────────┼─────┤
│7 │96/11/30│臺南縣│蔡│被告趁被害人騎車返家準備│意圖為自己│
│  │凌晨3時 │新化鎮│宜│入門之際，持西瓜刀搶被害│不法之所有│
│  │許      │中正路│岑│人掛於機車前方之衣服，後│，攜帶兇器│
│  │        │857號 │  │發現無金錢在內，即一手持│，以強暴至│
│  │        │前    │  │西瓜刀一手抓住被害人之手│使不能抗拒│
│  │        │      │  │，喝令被害人交付金錢，如│，而取他人│
│  │        │      │  │不交錢即予砍殺，被害人因│之物，累犯│
│  │        │      │  │心生畏懼至不能抗拒而交付│處有期徒刑│
│  │        │      │  │2400元予被告，被告始為逃│柒年肆月。│
│  │        │      │  │逸                      │          │
├─┼────┼───┼─┼────────────┼─────┤
│8 │96/11/30│台南市│林│被告徒手竊取被害人所有車│竊盜，累犯│
│  │凌晨5時 │北安路│秀│牌號碼【LA—036 】號重機│，處有期徒│
│  │許前某時│一段  │銀│車一台。得手後供己代步使│刑陸月。  │
│  │        │176巷 │  │用。（於96/12/3尋獲）   │          │
│  │        │43號  │  │                        │          │
├─┼────┼───┼─┼────────────┼─────┤
│9 │96/11/29│台南市│陳│被告以不詳工具，撬開被害│竊盜，累犯│
│  │至11/30 │崇德路│鳳│人所有【H5G—182】號重機│，處有期徒│
│  │9時間之 │144 號│玉│車上之鎖於後輪之大鎖，得│刑陸月。  │
│  │某時    │騎樓下│  │手後，供己代步使用。（嗣│          │
│  │        │      │  │於同年12月1日在臺南市忠 │          │
│  │        │      │  │孝街5號尋獲）           │          │
├─┼────┼───┼─┼────────────┼─────┤
│10│96/12/1 │台南市│鄭│被告以自備之鑰匙一把竊取│竊盜，累犯│
│  │凌晨3時 │忠孝街│世│被害人所有之【FZ6—585  │，處有期徒│
│  │51分許  │5號   │欽│】號重機車一輛，得手後用│刑陸月。  │
│  │        │      │  │以強盜天○○使用。（嗣於│          │
│  │        │      │  │同年12月4日在臺南市中華 │          │
│  │        │      │  │東路一段26號前尋獲）    │          │
├─┼────┼───┼─┼────────────┼─────┤
│11│96/12/1 │臺南縣│盧│被告騎乘其所竊得亥○○所│意圖為自己│
│  │8時許   │永康市│美│有之【FZ6—585】重機車，│不法之所有│
│  │        │大灣三│貞│先徒手搶奪被害人懸掛於  │，攜帶兇器│
│  │        │街57巷│  │QP2 —102號輕機車前前置 │，以強暴至│
│  │        │10號前│  │物箱內側掛鉤上之皮包一只│使不能抗拒│
│  │        │道路  │  │，被害人欲為抵抗，被告仍│，而取他人│
│  │        │      │  │施力拉扯，致被害人跌倒在│之物，累犯│
│  │        │      │  │地，並受有右手虎口之擦傷│處有期徒刑│
│  │        │      │  │；被告另取出西瓜刀一把（│柒年肆月。│
│  │        │      │  │長約40公分）揮舞作勢要砍│          │
│  │        │      │  │殺被害人，至被害人不能抗│          │
│  │        │      │  │拒始得趁隙逃逸。        │          │
│  │        │      │  ├────────────┤          │
│  │        │      │  │皮包內有現金1,100元，身 │          │
│  │        │      │  │分證、健保卡、駕照、提款│          │
│  │        │      │  │卡及器官捐贈卡各一張    │          │
├─┼────┼───┼─┼────────────┼─────┤
│12│96/12/4 │臺南縣│曾│被告持西瓜刀抵住剛停好汽│意圖為自己│
│  │15時20分│永康市│雅│車打開車門之被害人之下巴│不法之所有│
│  │許      │三村一│琴│，致被害人心生畏懼而不能│，攜帶兇器│
│  │        │街138 │  │抗拒並受有下巴之割傷，任│，以強暴至│
│  │        │巷62號│  │被告強行取走放在副駕駛座│使不能抗拒│
│  │        │      │  │之皮包一只後逃逸。      │，而取他人│
│  │        │前道路│  ├────────────┤之物，累犯│
│  │        │      │  │泰幣3千元，存摺、提款卡 │處有期徒刑│
│  │        │      │  │、身分證各一份、手機一只│柒年肆月。│
│  │        │      │  │（序號為）00000000000000│          │
│  │        │      │  │、翻譯機一台，信用卡及  │          │
│  │        │      │  │SIM卡2張（0000000000、  │          │
│  │        │      │  │0000000000）            │          │
├─┼────┼───┼─┼────────────┼─────┤
│13│96/12/5 │臺南縣│吳│被告騎車尾隨被害人騎乘重│意圖為自己│
│  │5時40分 │永康市│湘│機車自台南市○○路返家，│不法之所有│
│  │許      │中山南│芸│至被害人抵家時，被告趁被│，而搶奪他│
│  │        │路195 │  │害人不注意之際，徒手搶奪│之動產未遂│
│  │        │巷16號│  │被害人置放在機車腳踏板上│，累犯，處│
│  │        │      │  │之皮包，後經被害人驚呼，│有期徒刑陸│
│  │        │      │  │家人衝出，被告即逃逸而未│月。      │
│  │        │      │  │遂。                    │          │
├─┼────┼───┼─┼────────────┼─────┤
│14│96/12/7 │臺南縣│劉│被告徒手竊取被害人所有之│竊盜，累犯│
│  │6時許前 │仁德鄉│細│【L8W—113】號重機車，得│，處有期徒│
│  │某時    │一甲村│祥│手後，供己代步使用。（嗣│刑陸月。  │
│  │        │中正路│  │於同年12月9日在臺南市北 │          │
│  │        │3段120│  │安路尋獲）              │          │
│  │        │號    │  │                        │          │
├─┼────┼───┼─┼────────────┼─────┤
│15│96/12/7 │臺南縣│匡│被告騎乘機車竊得之申○○│意圖為自己│
│  │凌晨1時 │永康市│詩│所有【L8W—113】機車，尾│不法之所有│
│  │28分許  │新行街│尹│隨被害人騎機車返家，惟被│，攜帶兇器│
│  │        │68巷17│  │害人準備進入家門之際，被│，以強暴至│
│  │        │號    │  │告持西瓜刀抵住被害人，致│使不能抗拒│
│  │        │      │  │被害人心生畏懼而不能抗拒│，而取他人│
│  │        │      │  │，任被告強取掛在機車把手│之物，累犯│
│  │        │      │  │上之手提包後騎車逃逸。  │處有期徒刑│
│  │        │      │  │                        │柒年肆月。│
│  │        │      │  ├────────────┤扣案小武士│
│  │        │      │  │身分證、駕照行照、健保卡│刀壹把沒收│
│  │        │      │  │、學生證各一張、索尼愛立│。        │
│  │        │      │  │信牌手機一只（序號：    │          │
│  │        │      │  │00000000000000、另含SIM │          │
│  │        │      │  │卡一張：0000000000）及現│          │
│  │        │      │  │金1千元                 │          │
├─┼────┼───┼─┼────────────┼─────┤
│16│96/12/18│台南市│曾│被告與張銘傑（由檢察官另│共同攜帶兇│
│  │14時30分│武聖路│鍾│行起訴）二人持可作為兇器│器竊盜，累│
│  │許      │69巷89│坤│之六角扳手竊取被害人所有│犯，處有期│
│  │        │號    │  │之【H2H—569】號重機車，│徒刑拾月。│
│  │        │      │  │得手後，供加重強盜丁○○│          │
│  │        │      │  │使用。（嗣於97年1月13日 │          │
│  │        │      │  │在臺南市○○路340前尋獲 │          │
│  │        │      │  │）                      │          │
├─┼────┼───┼─┼────────────┼─────┤
│17│96/12/18│臺南縣│吳│被告與張銘傑（另行起訴）│共同意圖為│
│  │17時30分│永康市│家│二人共同騎乘竊得、巳○○│自己不法之│
│  │許      │中正南│郁│所有之【H2H—569】號重機│所有，攜帶│
│  │        │路52巷│  │車，復由被告持武士刀一把│兇器，以強│
│  │        │68弄4 │  │向被害人揮舞，致獨行之被│暴至使不能│
│  │        │號騎樓│  │害人心生畏懼已極恐性命交│抗拒，而取│
│  │        │下    │  │關而不能抗拒，任由被告強│他人之物，│
│  │        │      │  │行取走手中之皮包一只    │累犯處有期│
│  │        │      │  ├────────────┤徒刑柒年肆│
│  │        │      │  │身分證、駕照、行照、健保│月。      │
│  │        │      │  │卡各一張，信用卡及晶片金│          │
│  │        │      │  │融卡各2張，新光三越月禮 │          │
│  │        │      │  │券1千元、BENQ牌手機一只 │          │
│  │        │      │  │（序號：                │          │
│  │        │      │  │00000000000000 0內含SIM │          │
│  │        │      │  │卡0000000000）          │          │
├─┼────┼───┼─┼────────────┼─────┤
│18│96/12/13│台南市│余│被告以自備之鑰匙及客觀上│攜帶兇器竊│
│  │23時許至│建業街│宛│足對人之生命、身體、安全│盜，累犯，│
│  │96/12/14│37巷3 │儒│構成威脅，具有危險性之十│處有期徒刑│
│  │凌晨3時 │號    │  │字鎖工具，開啟被害人所有│拾月。扣案│
│  │間某時  │      │  │之【ZWO—699】號輕機車電│十字鎖工具│
│  │        │      │  │門，供己代步使用。嗣於當│壹支沒收。│
│  │        │      │  │日11時30分許為警當場查獲│          │
│  │        │      │  │被告騎乘該車。          │          │
├─┼────┼───┼─┼────────────┼─────┤
│19│96/12/27│臺南縣│蔣│被告騎乘機車尾隨被害人騎│意圖為自己│
│  │凌晨3時 │永康市│玉│車返家後，持刀喝令被害人│不法之所有│
│  │50分許  │八德街│萍│交付錢財，致深夜獨行之被│，攜帶兇器│
│  │        │87巷2 │  │害人心生畏懼至不能抗拒，│，以強暴至│
│  │        │號前  │  │而交付皮包一個。        │使不能抗拒│
│  │        │      │  │                        │，而取他人│
│  │        │      │  ├────────────┤之物，累犯│
│  │        │      │  │身分證、駕照、印章各一份│處有期徒刑│
│  │        │      │  │及現金450元             │柒年肆月。│
├─┼────┼───┼─┼────────────┼─────┤
│20│96/12/22│臺南縣│林│被告明知綽號「阿咪」之黃│收受贓物，│
│  │後至97年│永康市│冠│崇益男子處交付之壬○○身│累犯，處有│
│  │1月1日13│中華路│邦│分證、健保卡、重機車駕照│期徒刑伍月│
│  │時前某日│某處  │  │、行照及SIM卡（         │。        │
│  │某時    │      │  │000000000000000號）各一 │          │
│  │        │      │  │張，係非未○○所有之物，│          │
│  │        │      │  │可能係侵占他人遺失或竊盜│          │
│  │        │      │  │而來之贓物，竟為變賣被告│          │
│  │        │      │  │強盜所得之手機需出示非本│          │
│  │        │      │  │人之證件，一方面取信於買│          │
│  │        │      │  │家，一方面可逃避查緝，竟│          │
│  │        │      │  │仍予以收受上開證件。嗣於│          │
│  │        │      │  │97年1月1日為警當場查獲。│          │
└─┴────┴───┴─┴────────────┴─────┘
論罪科刑法條：
刑法第320條第1項
意圖為自己或第三人不法之所有，而竊取他人之動產者，為竊盜
罪，處五年以下有期徒刑、拘役或五百元以下罰金。
刑法第321第1項第3款
犯竊盜罪而有左列情形之一者，處六月以上五年以下有期徒刑：
三、攜帶兇器而犯之者。
刑法第330條第1項
犯強盜罪而有第三百二十一條第一項各款情形之一者，處五年以
上十二年以下有期徒刑。
刑法第325條第1項、第3項
意圖為自己或第三人不法之所有，而搶奪他人之動產者，處六月
以上五年以下有期徒刑。
第一項之未遂犯罰之。
中華民國刑法第349條第1 項
收受贓物者，處 3 年以下有期徒刑、拘役或 5 百元以下罰金。
毒品危害防制條例第10條第1項
施用第一級毒品者，處六月以上五年以下有期徒刑。


司法院資訊處製作；財團法人民間司法改革基金會備份。
